---
title: "Informe Web Scraping"
author: "Agustín Nieto"
date: '`r Sys.Date() |> format("%d/%m/%Y")`'
output: html_document
---

```{r setup, include=FALSE}
knitr::opts_chunk$set(echo = TRUE)
```

## Primer paso: raspamos los titulares de *El Mundo*

En este segmento de código creamos una función y la corremos para recuperar los últimos titulares del periódico El Mundo de España. Los datos se guardan en formato **rds**.

```{r rves}
scraping_EM <- function (x){
  rvest::read_html(x) |>
    rvest::html_elements(".ue-c-cover-content__headline-group") |>
    rvest::html_text() |>
    tibble::as_tibble() |>
    dplyr::rename(titulo = value)
}

el_mundo <- scraping_EM("https://www.elmundo.es/espana.html")

saveRDS(el_mundo, paste0("el_mundo/el_mundo_",
                 format(Sys.time(), format = "%Y_%m_%d_%H_%M_%S"),
                 ".rds"))

el_mundo |> DT::datatable()

```

## Segundo paso

Listamos el contenido de la carpeta `el_mundo`: 

```{r listado, warning=FALSE}
tibble::tibble(archivos = list.files("el_mundo/")) |> DT::datatable()
```

## Tercer paso

Subimos este R Markdown a la web

```{}
# corremos el documento rmarkdown
rmarkdown::render("./sesiones/sesion07/informe_web_scraping.Rmd")

# datos de acceso FTP
login <- "curso@estudiosmaritimossociales.org"
dotenv::load_dot_env("./sesiones/ftp.env")

uploadsite <- "ftp://estudiosmaritimossociales.org/"

# nombre del archivo pero sin la extensión (rds, csv o cualquier otra)
uploadfilename <- "informe_web_scraping"

yourlocalfilelocation <- "./sesiones/sesion07/informe_web_scraping.html"

RCurl::ftpUpload(yourlocalfilelocation,
          paste(uploadsite,"/",uploadfilename,".html",sep=""),
          userpwd=paste(login,Sys.getenv("SECRET"),sep=":"))
```

## Usamos el administrador de tareas para automatizar la ejecución del script

```{}
miscript <- "D:/Google_Drive_ok/R/github_control/web-scraping-con-r/sesiones/sesion07/informe_web_scraping.R"

taskscheduleR::taskscheduler_create(taskname = "cron_windows_informe", rscript = miscript, schedule = "HOURLY", starttime = "21:25", modifier = 2)

```

## [Accedemos al informe online](https://estudiosmaritimossociales.org/uploads/informe_web_scraping.html)


